臺灣桃園地方法院交通事件裁定　　　　 96年度交聲字第466號
原處分機關　交通部公路總局新竹區監理所桃園監理站
異　議　人　甲○○
即受處分人
上列異議人即受處分人因違反道路交通管理處罰條例事件，對交
通部公路總局新竹區監理所桃園監理站民國96年7 月20日桃監裁
罰字第裁52-DB0000000號違反道路交通管理事件裁決書所為之處
分聲明異議，本院裁定如下：
    主  文
原處分撤銷。
甲○○不罰。
    理  由
一、聲明異議意旨略以：如附件異議狀所載。
二、查原處分機關固以受處分人甲○○於民國96年4 月12日上午
    11時25分許，騎乘所有車牌號碼F5R-139 號重型機車，行經
    設有燈光號誌管制管制之桃園縣八德市○○路、興隆街交岔
    路口，因闖紅燈並拒絕停車接受稽查而逃逸，經桃園縣政府
    八德分局大安派出所警員張皓昀逕行製單舉發，復經交通部
    公路總局新竹區監理所桃園監理站援依道路交通管理處罰條
    例第53條第1 項及第60條第1 項規定裁處異議人新臺幣4,80
    0 元之罰鍰。
三、惟按犯罪事實應依證據認定之，無證據不得推定其犯罪事實
    ；又不能證明被告犯罪或其行為不罰者，應諭知無罪之判決
    ，刑事訴訟法第154 條、第301 條第1 項分別定有明文。次
    按認定不利於被告之事實，須依積極證據，苟積極證據不足
    為不利於被告事實之認定時，即應為有利於被告之認定，更
    不必有何有利之證據；且事實之認定，應憑證據，如未能發
    現相當證據，或證據不足以證明，自不能以推測或擬制之方
    法，以為裁判基礎；而認定犯罪事實所憑證據，雖不以直接
    證據為限，間接證據亦包括在內；然而無論直接或間接證據
    ，其為訴訟上之證明，須於通常一般之人均不致有所懷疑，
    而得確信其為真實之程度者，始得據為有罪之認定，若其關
    於被告是否犯罪之證明未能達此程度，而有合理性懷疑之存
    在，致使無從形成有罪之確信，根據「罪證有疑，利於被告
    」之證據法則，即不得遽為不利被告之認定，亦分別有最高
    法院30年上字第816 號、40年台上字第86號、76年台上字第
    4986號等判例可資參照。而依道路交通管理處罰條例第89條
    規定，法院受理有關交通事件，準用刑事訴訟法之規定，前
    開規定自得適用於本件聲明異議案件。經查：
　(一)證人即負責舉發本件交通違規事件之員警張皓均到庭結證稱
    ：「當時我是在八德市○○路、興隆路交岔路口執勤，我當
    時站在桃鶯路上，我看到一部機車沿桃鶯路往桃園方向行駛
    ，並闖越桃鶯路、興隆路交岔路口之紅燈號，我就拿指揮棒
    並吹警笛示意他停車受檢，但是機車還是直接衝過去，我當
    時是站在最外側車道示意機車停車，他就繞過我快到中線就
    直接闖過去，所以才開單告發」、「（問：你有看清楚機車
    騎士的長相嗎？）他是帶半罩式安全帽，我可以確定是男性
    ，後面沒有載人」等語詳確（見本院96年10月5 日筆錄），
    而衡之本件違規事實並無其他存證方式可資認定，僅能以證
    人張皓均證述為據，然尚需證人具結後清楚陳述所見違規狀
    態，方得以其證述資以認定違規事實，而依證人張皓均上開
    所證各節，已難遽認異議人甲○○（女性）即為前述交通違
    規案件之汽車駕駛人，且參酌因人類之瞬間記憶及認知事物
    之過程往往未必精確，錯誤亦在所難免，則證人張皓均在違
    規發生時雖示意駕駛人停車受檢，未料駕駛人直接行駛到中
    線車道並刻意繞過當時站在最外側車道之張皓均身旁加速逃
    逸之瞬間始回頭記下車號之情況下，對於違規車輛之正確車
    號是否仍能保有確實之記憶尚有疑問，從而異議人是否確有
    裁決書所載之違規事實亦容有疑義。
  (二)按依道路交通管理處罰條例科處行政罰事件，依據公法爭議
    之舉證責任分配法則，固應先由行政機關就其業已履踐相關
    正當法律程序，以及人民應受處罰之客觀違反法令行為，負
    證明之責，受處罰人就行政機關已為相當證明之前開事項，
    若主張欠缺主觀歸責條件或為其他抗辯，亦須就其所辯提出
    反證。惟行政機關對於前開應為舉證事項，並非不得以執行
    查察取締勤務人員，依據調查人證之程序，使就親歷事實提
    供不可替代之證明方法。本件舉發員警張皓均既無法就其本
    件親身經歷事實提供舉證，且其前述所證違規之機車騎士係
    名男性復與異議人甲○○為女性之客觀事實不符，是否得僅
    憑證人張皓均1 人在本院出庭作證所為之前開證言，即得明
    確認定既尚有疑義，已如前所述，原處分機關認定異議人有
    闖越紅燈並拒絕停車接受稽查之違規行為，僅係以該單一員
    警之目視舉發為憑，並無其他任何以攝影機或照相機等科學
    儀器客觀保存當時情形之資料或其他積極證據可供審酌，應
    認原處分機關舉證責任未盡，乃原處分機關未經詳查，逕以
    道路交通管理處罰條例第53條第1 項、第60條第1 項規定裁
    處異議人罰鍰，尚有未洽。異議人據此聲明異議，指摘原處
    分不當，為有理由，自應由本院將原處分撤銷，並諭知異議
    人甲○○不罰。
四、依道路交通管理處罰條例第87條第2 項、道路交通案件處理
    辦法第20條前段，裁定如主文。
中　　華　　民　　國　　96　　年　　10　　月　　31　　日
                        交通法庭法  官  林惠霞
以上正本證明與原本無異。
如不服本裁定，應於裁定送達後5日內向本院提出抗告狀。
                                書記官  陳恩如
中　　華　　民　　國　　96　　年　　10　　月　　31　　日
